臺灣板橋地方法院刑事判決　　　　　　　94年度訴字第2045號
公　訴　人　臺灣板橋地方法院檢察署檢察官
被　　　告　甲○○
選任辯護人　許嘉容律師
被　　　告　丙○○
輔　佐　人　乙○○
即被告之孫
上列被告因偽造有價證券等案件，經檢察官提起公訴（九十四年
度偵續一字第十四號），本院判決如下：
    主  文
甲○○、丙○○，均無罪。
    理  由
壹、公訴意旨略以：
一、被告甲○○（原名王玉葉）因無力償還積欠被告丙○○之債
    務，而與被告丙○○基於詐欺及偽造文書之概括犯意聯絡，
    由被告甲○○向不識字之告訴人戊○○佯稱要買房子、需向
    銀行辦理貸款，致告訴人因誤認被告甲○○仍有資力，乃交
    付其所有地址為臺北縣中和市○○路一九六巷十五號之房屋
    及坐落之中和市○○段一三四號地號上土地（起訴書稱Ａ屋
    ，下簡稱Ａ房地）、與臺北縣板橋市○○路一四九之三號之
    房屋與坐落之板橋市○○段一七九八之一號地號之土地（起
    訴書稱Ｂ屋，下簡稱Ｂ房地）之所有權狀、印鑑證明及印鑑
    章與被告甲○○，被告甲○○再交予被告丙○○。
  (一)被告丙○○明知告訴人並未向自己或子媳林秀蘭（林秀蘭本
    人不知情）借款、告訴人亦非被告丙○○或林秀蘭之債務人
    ；竟於民國八十六年十月間某日，先由被告甲○○在抵押權
    設定契約書上，偽造告訴人之署押、以偽造告訴人同意將Ａ
    房地設定抵押權予林秀蘭之土地登記申請書，再將告訴人之
    Ａ房地所有權狀、印鑑章、林秀蘭之身分證件、前開偽造之
    土地登記申請書，交予案外人丁○○（原名為林國點，檢察
    官另案偵查中），由丁○○於同年十一月七日向臺北縣中和
    地政事務所提出抵押權登記申請，以林秀蘭為抵押權人、告
    訴人為義務人兼債務人、被告甲○○為連帶債務人，就Ａ房
    地設定新臺幣（下同）一百五十萬元之最高限額抵押權，使
    該地政事務所不知情之承辦公務員於同年月二十五日將前開
    不實事項登記於其所掌之公文書，足以生損害於地政機關對
    於土地、建物權利登記之正確性。
  (二)惟被告丙○○上揭所為，僅使子媳林秀蘭取得登記為抵押權
    人之利益；被告丙○○復為自己不法之所有，再進而將告訴
    人所有Ａ、Ｂ房地之所有權狀，於八十六年十二月三十一日
    （起訴書誤載為八十六年一月五日間）交由丁○○向花蓮區
    中小企業銀行板橋分行（下稱花蓮中小企銀），以告訴人之
    名義申辦房屋貸款四百五十萬元；嗣於八十七年一月十六日
    （起訴書誤載為十七日）花蓮中小企銀核准上開貸款核貸並
    撥款後，被告丙○○旋即於同日將撥貸之四百五十萬元，全
    數提領並匯入其子余秋源之帳戶，因而詐得四百五十萬元之
    不法利益。
  (三)被告丙○○、甲○○復承前詐欺及偽造文書之犯意，以相同
    之手法，於八十七年一月二十一日，由丁○○向臺北縣中和
    地政事務所，以告訴人為義務人兼債務人，再度就Ａ房地設
    定一百五十萬元之第二順位之抵押權予丙○○；於同年四月
    二十五日，另向臺北縣板橋市地政事務所，以告訴人為義務
    人兼債務人、被告甲○○為連帶債務人（起訴書誤載為連帶
    保證人），就Ｂ房地設定二百萬元之第二順位抵押權予被告
    丙○○；使前述中和市、板橋市兩地政事務所不知情之承辦
    公務員於同年月二十五日將前開不實事項登記於其所掌之公
    文書，足以生損害於地政機關對於土地、建物權利登記之正
    確性及告訴人。
  (四)被告甲○○、丙○○明知上開Ｂ房地之所有權狀並未遺失，
    竟於八十七年二月二十日，未經告訴人之同意，冒用告訴人
    名義在切結書上偽簽「戊○○」之署押，載明其為立切結書
    人而偽造遺失所有權狀之不實切結書，足以生損害於地政機
    關管理之正確性及告訴人。
  (五)嗣於八十七年二月五日（起訴書誤載為二十六日，本院八十
    七年度全字第二七一號、八十七年度執全字第二八三號），
    有國都汽車股份有限公司就Ａ房地聲請假扣押；於八十七年
    十一月十日（起訴書誤為十七日，本院八十七年度執字第一
    五八○六號），另有匯豐汽車股份有限公司（下稱匯豐公司
    ），以被告甲○○偽造之告訴人名義之本票（被告甲○○此
    部分之犯罪事實，詳如下第(七)所述）就Ｂ房地聲請查封。被
    告丙○○為取得前開二屋之所有權，竟與被告甲○○及丁○○基於詐欺之概括犯意聯絡，先由被告甲○○向告訴人佯稱
    ：「房屋將遭法院拍賣、價錢不好，不如賣給第二順位抵押
    權人丙○○」云云，取信告訴人；再由丁○○以虛偽不實之
    買賣契約（戊○○、丙○○雙方實未約定或給付任何價金）
    ，於八十九年五月三十一日（起訴書誤為六月一日）、八十
    七年十二月二十八日（起訴書誤為二十九日），向前述中和
    市、板橋市之各該管地政機關，申請為土地及建物所有權之
    移轉，而將Ａ、Ｂ房地所有權移轉予丙○○，使該地政事務
    所不知情之承辦公務員，將前開不實事項登記於其所掌之公
    文書，足以生損害於地政機關對於土地建物權利登記之正確
    性及告訴人。
  (六)被告丙○○另因案外人陳櫚龍無力償還其積欠被告丙○○之
    借款，於八十六年五月三日受讓陳櫚龍位於臺北縣新莊市○○○路三八○號十七樓之二之房屋、與坐落之新莊市○○段
    二二七號地號上之土地（起訴書載為Ｄ屋，下簡稱Ｄ房地）
    之所有權以代清償；被告丙○○不思循正當途徑出售Ｄ房地
    、被告甲○○則明知自己並無資力，兩人竟合謀移花接木、
    轉嫁債務之詭計：計畫由告訴人承買前開Ｄ房地，俾被告丙○○詐得告訴人申辦之Ｄ房地貸款。兩人即承前詐欺及偽造
    文書之犯意聯絡，由被告甲○○向告訴人佯稱：因Ａ、Ｂ房
    地都被賣掉了，伊要另買Ｄ房地還給告訴人，頭期款及貸款
    伊會繳交云云；致告訴人陷於錯誤，乃於八十六年七月三十
    一日，以自己為借款人、被告丙○○、甲○○為連帶保證人
    ，向玉山商業銀行股份有限公司新莊分行（下稱玉山銀行）
    ，辦理房屋貸款四百二十萬元。然被告甲○○嗣後並未按期
    繳納貸款，致Ｄ房地於八十七年十月十四日為玉山銀行聲請
    強制執行、並於八十八年六月十日遭拍定。而被告丙○○即
    以此徒有買賣外觀、而無買賣真意之詐術，獲得玉山銀行貸
    放款項之不法利益。又嗣後玉山銀行向被告丙○○追償，被
    告丙○○於清償一百五十萬元後，竟反轉向戊○○追索一百
    萬元，致戊○○信以為真，而另交付二十萬元予被告丙○○
    ，被告丙○○則因此虛偽買賣Ｄ房地及申辦房貸等行為，總
    計詐得二百九十萬元之利益。
  (七)被告甲○○明知未得告訴人之同意或授權，無權以告訴人之
    名義開立本票，竟基於偽造有價證券之故意，於八十六年十
    一月二十八日，未經告訴人同意，即在本票發票人簽章欄上
    ，偽以「戊○○」名義簽名署押並蓋印、而偽造以告訴人擔
    任共同發票人之本票；並將此偽造之本票，持交匯豐汽車股
    份有限公司（起訴書誤載為「國豐」，下稱匯豐汽車公司）
    作為購車之擔保以行使之，足生損害於告訴人云云。
二、因認被告甲○○、丙○○所為均係涉犯刑法第二百十六條、
    第二百十條之行使偽造私文書罪、刑法第二百十四條之使公
    務員登載不實罪、刑法第三百三十九條第一項之詐欺取財罪
    ，被告甲○○另涉犯刑法第二百零一條第一項、第二項之偽
    造有價證券罪行。
貳、按犯罪事實應依證據認定之，無證據不得認定犯罪事實；不
    能證明被告犯罪者，應諭知無罪之判決，刑事訴訟法第一百
    五十四條第二項及第三百零一條第一項分別定有明文。次按
    認定不利於被告之事實，須依積極證據，苟積極證據不足為
    不利於被告事實之認定時，即應為有利於被告之認定，更不
    必有何有利之證據；又事實之認定，應憑證據，如未能發現
    相當證據，或證據不足以證明，自不能以推測或擬制之方法
    ，以為裁判基礎。而刑事訴訟法上所謂認定犯罪事實之積極
    證據，係指適合於被告犯罪事實之認定之積極證據而言，雖
    不以直接證據為限，間接證據亦包括在內；然而無論直接或
    間接證據，其為訴訟上之證明，須於通常一般之人均不致有
    所懷疑，而得確信其為真實之程度者，始得據為有罪之認定
    ，倘其證明尚未達到此一程度，而有合理之懷疑存在時，致
    使無從形成有罪之確信，根據「罪證有疑，利於被告」之證
    據法則，即不得遽為不利被告之認定，有最高法院三十年上
    字第八一六號、二十九年上字第三一○五號、三十年上字第
    一八三一號、四十年台上字第八十六號及七十六年台上字第
    四九八六號判例意旨參照。次按，刑法第三百三十九條第一
    項詐欺罪之成立，以意圖為自己或第三人不法所有，以詐術
    使人將本人或第三人之物交付為要件，所謂以詐術使人交付
    ，必須被詐欺人因其詐術而陷於錯誤，若其所用方法，不能
    認為詐術，亦不致使人陷於錯誤，即不構成該罪。而刑法第
    二百十條之偽造文書，以無制作權之人冒用他人名義而制作
    該文書為要件之一，如果行為人基於他人之授權委託，即不
    能謂無制作權，自不成立該條之罪。又刑法第二百十四條之
    使公務員登載不實罪，以不實之事項已使公務員登載於其所
    掌之公文書，並足以生損害於他人或公眾為其構成要件，此
    亦有最高法院四十六年台上字第二六○號、四十七年台上字
    第二二六號判例、最高法院六十九年度台上字第七三二號判
    決足供參照。
、本件公訴人認被告甲○○、丙○○涉犯上揭偽造文書、詐欺
　　取財及偽造有價證券等罪名，無非係以：(一)被告丙○○九十
    四年五月三十一日之供述、證人林秀蘭九十四年三月十五日
    之供述、土地登記申請書。(二)Ａ、Ｂ房地設定抵押權與花蓮
    中小企銀之土地登記申請書。花蓮中小企銀九十四年三月八
    日（九四）蓮銀板字第九○三七號函。(三)被告丙○○九十四
    年五月三十一日之供述。Ａ、Ｂ房地設定抵押權予被告丙○○之土地登記申請書。(四)被告甲○○、丙○○共同偽造之切
    結書一份。(五)Ａ、Ｂ房地之所有權移轉土地登記申請書。
    (六)證人陳櫚龍九十一年五月一日之證言、臺北縣新莊市○○
    段建物改良登記簿八十六年五月二日登記資料、被告甲○○
    九十四年七月十九日之供述、戊○○、陳櫚龍之不動產買賣
    契約書、玉山銀行三重分行九十四年五月二十五日玉三重（
    消）字第05052502號函及所附之轉帳傳票。(七)被告丙○○九
    十年七月二十三日自行書立之事實陳述書（告證一）、告訴
    代理人李進成律師九十年十月十八日之陳述。(八)告訴人於九
    十四年七月十九日之供述。(九)被告甲○○九十四年七月十九
    日之供述、被告甲○○偽造之本票一紙（附於臺灣新竹地方
    法院八十七年度票字第五○九號卷內），為其主要論據。訊
    據被告甲○○堅詞否認有上揭偽造文書、詐欺取財及偽造有
    價證券等犯行，被告丙○○亦堅詞否認有上揭偽造文書、詐
    欺取財犯行。被告甲○○辯稱：伊在八十六年間因為經濟上
    有困難，告訴人與伊也交往一段時間，當時告訴人知道伊之
    經濟狀況，伊向告訴人說要做生意，需要週轉金，伊向告訴
    人借錢，因告訴人沒錢，告訴人同情伊，即將所有之Ａ、Ｂ
    房地權狀交給伊；之前伊向地下錢莊借錢，錢莊一直向伊催
    錢，所以向銀行貸款清償可能來不及，後來經過朋友介紹認
    識被告丙○○，伊即拿上揭權狀跟被告丙○○借錢；伊與被
    告丙○○商定後，即帶告訴人去見被告丙○○，因為權狀名
    字是告訴人的，被告丙○○要見到本人；權狀伊交給丙○○
    之後，後續都是由被告丙○○與丁○○（國典）代書辦理的
    ；Ａ、Ｂ房地之後拿給銀行貸款之事情告訴人知情，並經由
    告訴人同意；Ａ、Ｂ房地辦理第二順位抵押權予被告丙○○
    ，係伊跟告訴人說要辦的，當時告訴人同意；至於Ｂ房地之
    權狀遺失之事，伊記得係在交予被告丙○○之後，被告丙○○將Ｂ房地權狀遺失了，後來被告丙○○曾打電話告知伊權
    狀遺失之事，當時被告丙○○要去申請補發權狀所以一定要
    跟伊說，補發權狀的事情伊也記得有跟代書說過；購車登記
    告訴人名義之事，告訴人亦知情，因為汽車相關稅單係寄至
    告訴人住處，且告訴人曾經拿過來給伊，並告訴伊說稅金到
    期了，之後也是請被告丙○○出來幫忙處理貸款之事，並均
    繳清；Ａ、Ｂ房地辦理銀行之貸款利息剛開始有辦法繳，但
    是後來沒有辦法繳，房地後來就被銀行查封，被告丙○○因
    房地拍賣損失大，就同意將房地過戶予彼，此事伊有告知告
    訴人，伊並答應告訴人會再買一間房子給她，伊就買位於臺
    北縣板橋市○○路二三七號四樓之一之房子及坐落在臺北縣
    板橋市○○段一○六一號地號之土地（下簡稱Ｃ房地，登記
    名義人告訴人之子己○○）給告訴人，之後Ｃ房地之貸款由
    伊支付；伊在認識被告丙○○一段時間之後，當時被告丙○○說有一個房子，只要付十萬元訂金就可以過戶，伊想已與
    前夫離婚需留後路，但是伊銀行信用不好，所以不能出名購
    屋，經伊與告訴人商量用彼之名義去買Ｄ房地，告訴人同意
    ，Ｄ房地係伊付十萬元現金予被告丙○○，另外辦好過戶之
    後，房屋貸款伊也經繳交六、七期款項。上揭房地移轉事宜
    ，伊均未保管告訴人之印鑑章，係在被告丙○○通知後，伊
    再聯絡告訴人，或伊帶告訴人去被告丙○○那裡，然後由告
    訴人自己蓋章，再取回印章，上揭以告訴人權狀借款之經過
    ，均有告知告訴人，所借款項伊自己使用較多，少部分係交
    由告訴人使用，伊並無偽造文書、詐欺取財及偽造有價證券
    犯行等語。被告丙○○辯稱：Ａ、Ｂ房地會設定抵押給伊，
    是因為代書庚○○幫伊賣一間房子知道伊有些錢，然後介紹
    被告甲○○、告訴人跟伊借錢，借錢時三人都有在場，伊問
    被告甲○○等人銀行有沒有借款，並建議要先去銀行貸款，
    但被告甲○○說來不及，要求先借錢，然後再辦理房地之設
    定，當時告訴人也在場，經過彼等同意後，伊才願意借錢，
    因為當時伊並不認識彼等，借錢時彼等已經把Ａ、Ｂ房地之
    權狀帶過來給伊看，之後再拿印鑑證明及印鑑章過來，告訴
    人之印鑑章沒有放在伊處，印鑑章經代書丁○○蓋好之後就
    由彼等取回，借款時伊問告訴人為何拿權狀出來給被告甲○○借款，告訴人稱：被告甲○○要叫他姑姑，說彼此感情很
    好等語；前後借款超過一、二十次，借款時告訴人如果有來
    的話，就是與被告甲○○一起來，告訴人來時，伊會請告訴
    人簽自己之本票，這樣情形有三次，告訴人曾經簽立六十萬
    元不等之商業本票，有時是被告甲○○自己來借；至於Ａ、
    Ｂ房地抵押向銀行辦理貸款之事，係被告甲○○跟伊商量，
    要伊將抵押權塗銷後，再以房地向銀行辦理貸款，因為房地
    還有一百六十萬的抵押權尚未塗銷，並要求伊塗銷這一百六
    十萬元的抵押權後向銀行貸款，辦理貸款時告訴人有到銀行
    ，不然銀行如何肯貸款，貸放後被告甲○○之貸款利息又未
    繳交，房地即被銀行查封，伊告知被告甲○○說這樣子不行
    ，因為如果房地拍賣之後，伊之第二順位抵押會拿不到錢，
    然後伊就將原來之銀行貸款繳清，並與房地移轉過戶予伊，
    這種情形告訴人也有同意，不然告訴人如何會從實踐路的房
    子遷移，然後把該房地交付予伊；伊欲賣Ｄ房地，被告甲○○說彼需要一間房子，並要求先繳十萬元訂金，用告訴人之
    名義來移轉登記，並以移轉登記後之房地向銀行貸款，以該
    筆貸款的金額作為房價之一部分，伊同意以此方式交易，之
    後扣除銀行核貸之金額，尚不足之房價有一百二十萬元，該
    房地再設定第二順位抵押權予伊，因為被告甲○○之後又未
    繳交銀行貸款利息，房子再被銀行查封拍賣，抵償後不足一
    百七十萬元，因伊是連帶保證人，與銀行協議以一百五十萬
    元清償，清償後伊即去找告訴人，伊跟告訴人說：你們讓我
    這棟房子賠了那麼多錢等語，伊要求告訴人與被告甲○○共
    同清償伊支付之一百五十萬元，經與告訴人之子己○○商議
    ，同意由告訴人負責償還一百萬元，告訴人並先支付二十萬
    ，餘款則以每月一萬五千元支付；前後被告甲○○與告訴人
    總共跟伊借款約六百餘萬元；Ｂ房地之權狀曾經遺失過，伊
    有將該事告訴告訴人，並且通知代書丁○○，代書說要告訴
    人同意才可以重新申請補發，伊並無偽造文書、詐欺取財等
    犯行等語。經查：
一、被告二人一致供承，於八十六年十一月間因被告甲○○欲向
    被告丙○○借款，經告訴人同意，將告訴人所有之Ａ、Ｂ房
    地，交予被告丙○○設定最高限額抵押權供借款之擔保後，
    被告丙○○陸續借款予被告甲○○及告訴人（按以Ｂ房地設
    定抵押借款最早自八十六年四月間起）。之後被告甲○○無
    力清償陸續借得之款項本息，為減輕利息負擔，即於八十七
    年一月間經告訴人同意後，要求被告丙○○塗消Ａ、Ｂ房地
    之抵押權，並以該房地設定抵押，向花蓮中小企業銀行貸款
    四百五十萬元，以清償被告甲○○等所積欠被告丙○○之借
    款本息，為能再順利向被告丙○○借得後續款項，再將Ａ、
    Ｂ房地分別設定第二順位之最高限額抵押權一百五十萬元、
    二百萬元予被告丙○○；其間因Ｂ房地遭匯豐公司查封，為
    清償購車款項及恐因拍賣受到損失，於八十七年十二月間將
    告訴人所有之Ｂ房地，以買賣之方式移轉予被告丙○○，再
    由丙○○清償車款，以解除拍賣房地之危機，再於八十九年
    五月間，因被告甲○○無法按期繳交銀行貸款之本息，Ａ、
    Ｂ房地再遭銀行查封，經被告丙○○提議，於同年五月三十
    一日將Ａ房地所有權以買賣移轉登記予被告丙○○，被告丙○○便於八十九年七月四日匯款四百三十萬二千六百二十五
    元清償貸款本息後，解除Ａ、Ｂ房地之查封，並將原設定予
    花蓮中小企業銀行之抵押權塗銷；Ｄ房地係於八十六年五月
    間因案外人陳櫚龍積欠被告丙○○債務，以該房地抵債，適
    被告甲○○因離婚後，欲購買一處住所，與被告丙○○商議
    先支付十萬元定金，並將該屋登記在告訴人名下，並經告訴
    人同意後，以Ｄ房地向玉山商業銀行三重分行（下稱玉山銀
    行）貸款金額作為支付被告丙○○之房價款，該房地經移轉
    予告訴人名下後，並於八十六年七月三十一日以Ｄ房地設定
    抵押權向玉山銀行核貸四百二十萬元，嗣於八十七年一月間
    起被告甲○○因未按期繳納貸款本息，再遭銀行查封並拍賣
    ，經抵償貸款本息後，仍不足一百七十萬元，經被告丙○○
    以保證人之名義出面商議清償銀行一百五十萬元後，並向告
    訴人轉請求清償一百萬元，告訴人已經支付二十萬元等節明
    確。
二、告訴人於九十年偵查中初詢時指稱：「七、八年前，在板橋
    市○○路一四九之三號，我將土地所有權狀、印鑑、印鑑證
    明交給她（按指被告甲○○）由她跟銀行借錢，沒有說借多
    少，也沒有說利息，也沒有說何時塗銷抵押，因為我給她受
    僱，幫她洗衣服，才借她設定的，設定Ａ、Ｂ二屋。」、「
    （問：被告用妳名義借款，有去銀行對保？）有，我不認識
    字。」、「甲○○說錢會還我，否則會還貸款，．．」等語
    （見九十年度發查字第一二○八號卷第二十七、二十八頁）
    ，告訴人此一指述正與被告等人所供以Ａ、Ｂ房地向花蓮中
    小企銀抵押貸款之事相合；之後告訴人在偵查中又指稱：「
    甲○○說他朋友欠王玉葉（按甲○○本名）的錢，他朋友要
    將房子過戶給王玉葉，因為房子價值較借款高，所以要向我
    借錢，時間八十六年底八十七年初，在Ｂ屋樓下講的，所以
    才將Ａ、Ｂ二屋給王玉葉設定抵押借錢。」等語（見同上發
    查卷第三十三頁），此指述前段正係陳稱有關被告甲○○欲
    向被告丙○○購買Ｄ房地之事情，惟告訴人隱瞞以其名義登
    記並向玉山銀行貸款支付買賣價金等事，並誤將Ａ、Ｂ房地
    之抵押借款及抵押向銀行貸款等事混入陳述；告訴人再陳稱
    ：「（問：四間（含Ｃ房地）房地都是經過同意才跟銀行借
    款？）是的。」、「（問：有經過同意賣房子給丙○○？）
    有。」、「（問：中和市一九六巷房屋價值多少？）三百多
    萬元。」、「（問：實踐路價值多少？）二百多萬。」等語
    （見同上發查卷第一一二頁）、「（問：妳為何要拿房子借
    他？）他說他要買房子錢不夠，向我借權狀去向銀行借錢。
    」、「我沒有收利息，他說他會去繳利息，當我的房子被過
    戶時，我問他怎麼辦？他說要再買一個房子還給我。」、「
    （問：妳為何要借權狀給他？）我幫他洗衣服很多年，我相
    信他。」、「（他向妳借權狀是做生意要周轉借錢嗎？）是
    。他哭著向我說他要向銀行借錢。」等語（見九十三年度偵
    續字第六四號卷第四十五、四十六頁），告訴人此段陳述，
    除說明其交付房地之權狀等物予被告甲○○、丙○○辦理抵
    押權、設定抵押向銀行貸款等事均係經過伊同意者外，並說
    明被告甲○○借Ａ、Ｂ房地之目的在做生意借錢周轉之用，
    而有關借房地向銀行貸款購入之內容則係指陳購買Ｄ屋時貸
    款給付房屋價金之事情（有關購買Ｄ房地及貸款等事項，詳
    次項所述），告訴人在偵續案件偵查中又指稱：「他（指被
    告甲○○）帶我去丙○○家借錢一次，借錢的事都是王玉葉
    和丙○○在說的，我都不清楚，有二次去銀行，去新莊的一
    家銀行，什麼銀行我不知道，我只是去蓋章。」、「（問：
    提示丙○○答辯狀所附之三紙本票？三紙本票上戊○○名字
    是否妳簽的？）是，名字都是我簽的。」等語（見九十三年
    度偵續字第六四號卷第一八二頁），告訴人此一指證，與被
    告等人所辯告訴人於借款時有在場，且辦理銀行貸款時亦去
    對保等語相符合。查被告等與告訴人在八十六年間四月起即
    以告訴人所有之Ｂ房地設定最高限額二百萬元之抵押權（見
    偵卷十一第七十八頁）之後至八十九年間，陸續有前項(一)被
    告二人所供承之借貸抵押權設定、銀行貸款及買賣房地等事
    情發生，所為之權利設定、移轉及辦理銀行貸款等事項非一
    ，故告訴人在偵查中所為之指述，自應分別觀察，不能以一
    次之陳述來論斷整個事情經過。是告訴人就Ａ、Ｂ房地是如
    何遭被告等人施用詐術，使其陷於錯誤始配合辦理，設定抵
    押權、辦理銀行貸款及移轉所有權等事項，並未具體指出，
    且從上揭告訴人之指述，又未見有何違反其本意而為之情形
    ，自難以告訴人事後在偵續一案件偵查中及在本院審理時否
    認曾經同意被告等人以Ａ、Ｂ房地設定抵押權、核辦銀行貸
    款及移轉權利等詞，或在上揭事實指陳時有為「不識字」、
    「不知道」、「不清楚」云云之推諉言詞，即認定告訴人已
    經陷於錯誤，而被告等係有詐欺、偽造文書等犯行。
三、Ａ、Ｂ房地如何經由告訴人交予被告甲○○向被告丙○○借
    款，設定最高限額抵押權，再將Ａ、Ｂ房地轉向花蓮中小企
    銀抵押貸款，所貸得款項交予被告丙○○以供清償原來借款
    之用，並就後續借款之擔保所需，再由被告丙○○在上揭房
    地設定第二順位抵押權，復於八十七年十二月間將Ｂ房地，
    以買賣之方式移轉予被告丙○○，Ａ房地於八十九年五月間
    以買賣移轉登記予被告丙○○，被告丙○○再於同年七月間
    匯款清償在花蓮中小企銀之貸款本息後，解除Ａ、Ｂ房地之
    查封等節已經詳述如上項，此等過程除與被告二人供述一致
    外，並有證人即辦理相關抵押權設定、所有權移轉之代書丁○○於本院審理時之證詞可按，復有偵查卷附（標號十一，
    未標明偵字卷號）臺灣省臺北縣土地登記簿、建築改良物登
    記簿、土地登記申請書、土地建築改良物抵押權設定契約書
    、印鑑證明書、債務清償證明書及切結書等物，並有花蓮區
    中小企業銀行板橋分行九四年三月八日（94）蓮銀板字第九
    四○三七號函及其附件、第一商業銀行三重埔分行九四年六
    月三日（94）一三重字第一三五號函及所附丙○○於八九年
    七月四日轉帳匯款至戊○○花蓮區中小企業銀行板橋分行，
    匯款金額之匯款單影本及顧客資料查詢單各一份足稽，是上
    揭Ａ、Ｂ房地之設定及移轉過程足堪認定。告訴人將Ａ、Ｂ
    房地交予被告丙○○設定抵押權供作借款之擔保、向銀行貸
    款之抵押物，及移轉予被告丙○○等節，均經告訴人同意，
    已經述如上述，並據被告二人一致供述明確外，且有被告丙○○提出於借款期間由告訴人所簽發，發票日分別為八十七
    年一月十六日、二月十二日、二月十八日之本票三紙（見九
    十三年度偵續字第六十四號第四十九頁）為證，告訴人為辦
    理上揭房地登記程序，分別於八十六年四月二十一日、六月
    二日及八十七年二月二十七日向板橋市第一戶政事務所申請
    其印鑑證明書交付予被告等人辦理相關之抵押權設定，此有
    偵查第十一卷第四十五、八十九、一三六頁所附之印鑑證明
    書足稽；證人即代書丁○○亦於本院審理時結證稱：「跟戊○○有關的案件有很多，有買賣、銀行貸款設定抵押、私人
    設定等。」、「辦理過戶需要印鑑證明及印鑑章，印鑑證明
    及印鑑章我是到戊○○家裡跟戊○○蓋章及用印的。」、「
    甲○○當時跟我說是戊○○委託他來處理這些事情的。」、
    「甲○○叫我自己去戊○○家裡用印的。通常是甲○○聯絡
    好戊○○之後我才過去找戊○○用印的。」、「我們代書用
    印一定找本人，這是要再進一步確認是本人同意辦理的。」
    等語，此一證詞與告訴人上揭偵查中所陳其同意辦理相關設
    定等語，亦相符合，再衡之告訴人在Ａ、Ｂ設定抵押權前後
    ，曾經簽發上揭三紙本票予被告丙○○，又連續交付三次印
    鑑證明予被告等人之情，足證告訴人確有與被告甲○○至被
    告丙○○處借款，其就借款及設定抵押之過程自應知之甚詳
    ，難認有何誤認之情事。綜上，告訴人就Ａ、Ｂ房地之設定
    抵押權、向銀行貸款及移轉等節，均事前同意，或事中參與
    ，並查無被告二人有何施用詐術之情形，被告二人所為之借
    款及向銀行貸款等事實，亦經被告丙○○在偵審中提出被告
    甲○○、告訴人所簽發之本票，並在其清償花蓮中小企銀之
    貸款作為價金後，始將Ａ、Ｂ房地移轉予己等節，已經詳述
    如上，亦無虛偽設定、買賣之情事，是不能證明被告二人行
    為涉有起訴書所指壹、一(一)、(二)、(三)、(五)等行使偽造私文書
    、使公務員登載不實及詐欺取財犯罪。
四、公訴意旨又認：被告甲○○、丙○○明知上開Ｂ房地之所有
    權狀並未遺失，竟於八十七年二月二十日，未經告訴人之同
    意，冒用告訴人名義在切結書上偽簽「戊○○」之署押，載
    明其為立切結書人而偽造遺失所有權之不實切結書云云。然
    查上揭房地所有權狀確已遺失，並申請補發等情，除經被告
    等供述明確外，並有證人丁○○於本院審理時結證稱：「這
    份切結書是我寫的，上面戊○○的簽名是我寫的，一般登記
    都是認印鑑章，所以需要寫到當事人的名字就是我們先寫上
    去或是打字上去。這份切結書的印鑑章何人蓋上去的我不是
    很清楚，但是後來的補印章部分，有時是甲○○拿印章過來
    的。」、「因為要補權狀才寫切結書，是甲○○跟我說找不
    到權狀要補狀，所以我才寫這份切結書的。」等語，卷查告
    訴人並未指證被告二人所遺失之Ｂ房地權狀在伊處並未遺失
    之證詞，告訴人已於申辦Ｂ房地抵押權時，將上揭權狀交予
    被告等處理，是被告二人供稱權狀遺失之情即難逕認虛偽。
    公訴人認被告二人虛構權狀遺失而申請補發之認定即欠缺依
    據，且衡之告訴人在辦理該件遺失權狀補發時，另行在八十
    七年二月二十七日申辦印鑑證明予被告丙○○申請補發上揭
    權狀，亦無被告丙○○使用原留印鑑證明（即設定Ｂ房地抵
    押權所用之八十六年一月二十一日核發之印鑑證明）之情形
    ，及被告丙○○於八十七年四月間補發權狀八個月後，始有
    以買賣為原因之移轉登記舉動，且無任何證據足證被告丙○○申請補發上揭權狀有違法之目的，是不能證明被告二人涉
    有此部分行使偽造私文書、使公務員登載不實之犯行。
五、公訴意旨所稱壹、一(六)被告等之詐欺等犯行，就被告甲○○
    所施用之詐術載為：「由甲○○向戊○○佯稱：因Ａ屋、Ｂ
    屋都被賣掉了，伊要另買Ｄ屋還給戊○○，頭期款及貸款伊
    會繳交云云；致戊○○陷於錯誤，」云云，查Ｂ房地係於八
    十七年十二月間以買賣方式移轉予被告丙○○，而Ａ房地則
    係於八十九年五月三十一日以買賣移轉登記予被告丙○○等
    節，業經證述如上，而告訴人簽立Ｄ房地買賣契約之時間則
    在八十六年五月二十一日，此有卷附不動產買賣契約書一紙
    足稽（見上揭發查卷第一二五頁），移轉登記後以告訴人名
    義向玉山銀行貸款四百五十萬元之時間則在八十六年七月三
    十一日，此有卷附玉山銀行三重分行九四年五月二十五日玉
    三重（消）字第○五○五二五○二號函可查，起訴書所載被
    告甲○○施用詐術之時間，應在上揭買賣契約簽立之時點以
    前，惟本件Ａ、Ｂ房地在起訴書所載被告甲○○施用詐術之
    時點，均仍屬告訴人所有，並無「都被賣掉了」之情形，被
    告甲○○顯不可能預見之後二、三年始發生之事情，並用以
    對告訴人施詐，告訴人亦不可能為此而陷於錯誤；再則告訴
    人就Ｄ房地移轉登記於其名下後，仍親自至玉山銀行辦理相
    關之貸款簽約及對保手續，此有卷附貸款合約書、玉山銀行
    上揭函及所附消費者貸款申請暨徵信批覆書可考（見上揭發
    查卷第一○九頁、九十四年度偵續一字第十四號卷第七十五
    頁），告訴人就相關貸款事實並有實際參與，應知該筆貸款
    之用途及目的，況被告二人若確有將無價值之房地，以告訴
    人為債務人，詐騙銀行之貸款，並將債務留予告訴人之不法
    犯意，其何以要將自己列名本件玉山銀行貸款之連帶保證人
    ，使自己負擔連帶保證之責，此有卷附上揭玉山銀行函及契
    約書可按。衡酌，該筆貸款在被告甲○○未依約繳交本息後
    （被告甲○○與告訴人間之約定），經銀行聲請法院拍賣該
    房地，抵償貸款本息，不足部分亦係由被告丙○○代為清償
    一百五十萬元，有上揭玉山銀行函可證。Ｄ房地自始即非告
    訴人所有，由被告甲○○繳交頭期款後，再以該房地向銀行
    設定抵押權貸款四百二十萬元，以給付被告丙○○之房價，
    所為均經告訴人同意，被告二人並未施用詐術，被告丙○○
    所取得之房屋價金，係因出售Ｄ房地而來，並非不法利益，
    其房地經拍賣後，被告丙○○代償該房地貸款之不足額，亦
    係履行其連帶債務人之責任，起訴書將貸款金額扣除被告丙○○貸償金額後，論以被告丙○○詐欺所得顯屬無據，綜上
    ，此部分買賣並無虛偽之處，被告等並無施用何種詐術，告
    訴人亦未陷於錯誤之情形，所為即與詐欺罪之構成要件有間
    ，亦不能證明被告二人涉有此部分犯罪。
六、公訴意旨另認：被告甲○○於八十六年十一月二十八日，未
    經告訴人戊○○同意，即在本票發票人簽章欄上，偽以戊○○名義簽名署押並蓋印、而偽造以戊○○擔任共同發票人之
    本票，並將此偽造之本票，持交匯豐汽車公司作為購車之擔
    保以行使之云云。查除匯豐汽車公司於八十七年十一月十日
    持上揭告訴人名義所開立之本票向臺灣新竹地方法院聲請本
    票裁定，再向本院民事執行處聲請強制執行外，八十七年二
    月五日尚有國都汽車股份有限公司（下稱國都汽車公司）持
    告訴人所簽立之買賣契約書向本院聲請假扣押Ａ房地，此有
    新竹地院八十七年度票字第五○九號卷、本院八十七年度執
    字第一五八○六號卷、八十七年度全字第二七一號卷足按，
    以告訴人名義所購入之國都汽車公司車輛之車號為Ｋ八－七
    三一○號，而匯豐汽車公司之購車分期申請表暨約定書、附
    條件買賣契約書、動產擔保交易附條件買賣設定登記申請書
    、客戶分期繳款紀錄查詢單等資料，均因案件辦結而銷毀已
    無法查考，此亦有該公司刑事陳報狀可按。訊據被告堅詞否
    認有盜用告訴人名義購車，辯稱：購車均係經過告訴人同意
    ，且在購車時汽車公司之人會要求見告訴人，伊並未偽造有
    價證券等語。偵查中告訴人雖否認有同意被告甲○○使用其
    名義購車云云（依發查卷第一四一、一四二頁筆錄前後文，
    應係指Ｋ八－七三一○號車），然就被告甲○○以告訴人名
    義購入之Ｋ八－七三一○號車，告訴人之子己○○在偵查中
    陳稱：「我媽（即告訴人）說車子不見了，所以我媽叫我去
    報案。因為車子稅一直沒繳。」、「我九十年六月去報案。
    」、「（問：每期有收到稅單？）對。」、「（問：為何到
    現在才告？）因為每年稅單來了有拿給王玉葉。」等語（見
    同上發查卷第一七五、一七六頁），核與被告甲○○於偵查
    中所供：「有。丟掉一個月後，有告訴戊○○。」、「（問
    ：用戊○○名義買車子，有何協定？）約定貸款我繳，稅由
    我繳，因為經濟有問題所以沒有繳稅。」等語相合，並有卷
    附臺北縣警察局車輛失竊證明單可稽，且核國都汽車公司提
    出之買賣契約書上有與車主即告訴人親自對保之記載，並有
    對保人及在場之保證人謝鏡輝、楊世昌等人簽名，此有上揭
    買賣契約書一紙可考（見本院八十七年度全字第二七一號卷
    ）。是被告甲○○就告訴人同意其以告訴人名義購車並曾經
    於購車時到場之辯詞應非子虛，審酌告訴人之子在偵查中所
    為之陳述，告訴之目的在於被告甲○○未依約繳交稅款，且
    被告甲○○於發現車輛遺失後通知告訴人，告訴人即要其子
    去辦理車輛失竊等情，告訴人就Ｋ八－七三一○號車輛之購
    置及使用情況應非不知情，被告甲○○所辯應堪採信。偵查
    中檢察官均係就Ｋ八－七三一○號車輛之購置過程是否經過
    告訴人同意及有無偽造文書等節來偵查詢問，從未就有關被
    告甲○○以告訴人名義向匯豐汽車公司購車並簽立本票一節
    詢問或偵查過，此有上揭發查卷、偵續卷足資佐證，起訴書
    率認被告甲○○因購車而偽造上揭告訴人名義之本票一紙即
    乏依據。次查，告訴人雖在本院審理中否認曾經同意被告甲○○以其名義購車云云，但有關Ｋ八－七三一○號車輛之購
    入，係經告訴人同意者已經詳論如上，檢察官亦認可此一結
    論，否則應不至於漏未起訴被告甲○○此部分犯行，是告訴
    人對於被告甲○○提起告訴後，為完成對被告甲○○之追訴
    ，豈會自承同意之詞，是告訴人之指述，係為針對追訴被告
    甲○○而為，尚無單以此為憑，再以起訴書除能提出匯豐汽
    車公司提出對告訴人為本票裁定之上揭本票外，並未舉出其
    他積極證據以證明被告有偽造之犯行，衡酌上情，亦不能證
    明被告甲○○涉有此部分犯行。
七、綜上所述，公訴人所引資為認定被告二人涉犯行使偽造私文
    書、使公務員登載不實、詐欺取財及偽造有價證券等犯行之
    證據，尚有不足，不能證明被告等有上揭犯罪，此外復查無
    其他積極證據可資證明被告等有何公訴人所指上揭犯行，依
    首開說明，不能證明被告等犯罪，自應為無罪判決之諭知。
    至於被告甲○○與告訴人間借用房地設定抵押、購屋清償及
    約定給付房屋貸款等債權債務關係，如仍有爭執，應循民事
    訴訟起訴解決，附此敘明。
據上論斷，應依刑事訴訟法第三百零一條第一項，判決如主文。
本件經檢察官朱立豪到庭執行職務。
中　　華　　民　　國　　96　　年　　3 　　月　　30　　日
                  臺灣板橋地方法院刑事第十八庭
                    　　審判長法　官  連育群
                   　　　　　 法　官  吳幸娥
                              法　官  王綽光
以上正本證明與原本無異
如不服本判決應於送達後10日內向本院提出上訴狀
                              書記官　許清秋
中　　華　　民　　國　　96　　年　　4 　　月　　2 　　日
